【裁判字號】    97,台非,286
【裁判日期】    970606
【裁判案由】    違反槍砲彈藥刀械管制條例等罪減刑
【裁判全文】
最高法院刑事判決              九十七年度台非字第二八六號
上  訴  人  最高法院檢察署檢察總長
被      告  甲○○
上列上訴人因被告違反槍砲彈藥刀械管制條例等罪減刑案件，對
於台灣高等法院中華民國九十七年二月二十九日確定裁定（九十
七年度聲減字第五一三號，聲請案號：台灣高等法院檢察署九十
七年度聲減字第九三號），認為部分違法，提起非常上訴，本院
判決如下：
    主  文
原裁定關於違背法令之部分撤銷。
    理  由
非常上訴理由稱：「按判決不適用法則或適用法則不當者，為違
背法令，刑事訴訟法第三百七十八條定有明文。又減刑之裁定與
科刑判決有同等效力，於裁定確定，認為違法，得提起非常上訴
。復按依中華民國九十六年罪犯減刑條例之減刑裁定，係按原確
定判決之宣告刑而減之，並非重新裁判，故就罰金部分，其易服
勞役之折算標準，應依原確定裁判所諭知之標準折算，不生新舊
法比較之問題（貴院九十六年度台非字第一０二號刑事判決參照
）。本件原裁定以被告甲○○犯有合於減刑之附表編號一、三所
示之槍砲彈藥刀械管制條例、妨害自由等罪，經分別判處如附表
編號一、三所示之刑確定，復依檢察官之聲請減刑，並與不得減
刑之附表編號二之槍砲彈藥刀械管制條例罪定其應執行刑為有期
徒刑七年，併科罰金十五萬元，並諭知罰金如易服勞役，以新台
幣二千元折算一日。惟查刑法雖於九十四年二月二日修正公布，
並自九十五年七月一日施行，然依原裁定附表編號一、二罪之記
載，被告所犯之槍砲彈藥刀械管制條例二罪，係分別於九十四年
三月十一日、九十五年四月二十七日判處罪刑確定，關於併科罰
金部分，係諭知如易服勞役以銀元三百元折算一日（見原審九十
七年度聲減字第五一三號刑事卷第十九、二四頁），均係在刑法
公布施行前確定，依首開說明，本件諭知罰金易服勞役折算標準
時，即應依原確定判決所適用之法律為之，並無刑法第二條第一
項之適用。故本件併科罰金新台幣十五萬元，其易服勞役折算標
準部分，自應依原確定判決所適用之法律，即修正前刑法第四十
二條第三項、九十五年四月二十八日修正公布，同年七月一日施
行前之罰金罰鍰提高標準條例第二條、現行法規所定貨幣（按漏
載「單位」二字）折算新台幣條例第二條，方為適法。乃原裁定
關於罰金易服勞役部分，竟依修正後刑法第四十三條第三項規定
之易服勞役折算標準，諭知罰金如易服勞役，以新台幣二千元折
算一日，顯有適用法則不當之違背法令。案經確定，爰依刑事訴
訟法第四百四十一條、第四百四十三條提起非常上訴，以資糾正
」等語。
本院按判決不適用法則或適用不當者，為違背法令，刑事訴訟法
第三百七十八條定有明文。又減刑裁定，與科刑判決有同等效力
，於裁定確定後，認為違法者，自得提起非常上訴。再刑法第二
條第一項所規定，關於新舊法律之比較適用，係指被告行為後刑
罰法律有變更，而其所涉犯之案件，法院尚未為裁判者而言，如
法院已裁判確定，即無其適用，此觀該法條之規定自明。另依中
華民國九十六年罪犯減刑條例所為之減刑裁定，係按原確定判決
之宣告刑而減之，並非重新裁判，故是否准予易科罰金及關於該
易科罰金之折算標準、罰金易服勞役之折算標準，均應依原確定
判決所諭知之標準折算，不生新舊法律之比較適用問題。本件原
裁定以被告即受刑人甲○○犯如原裁定附表編號一至三所示之違
反槍砲彈藥刀械管制條例、妨害自由等罪，均經判處罪刑確定。
因原裁定附表編號一、三所示之罪，犯罪時間均在民國九十六年
四月二十四日以前，合於減刑規定，乃依台灣高等法院檢察署檢
察官聲請，將原裁定附表編號一、三所示之罪，均予減刑，並就
減得之刑，與原裁定附表編號二所示不應減刑之罪所處之刑，定
有期徒刑部分應執行有期徒刑七年，罰金部分應執行罰金新台幣
十五萬元，罰金如易服勞役，以新台幣二千元折算一日。原裁定
就罰金部分定應執行罰金新台幣十五萬元，並無不合。就罰金如
易服勞役之折算標準部分，揆諸上開說明，自應依原確定判決當
時所適用之法律，即九十四年二月二日修正公布、九十五年七月
一日施行前刑法第四十二條第二項、九十五年四月二十八日修正
公布、同年七月一日施行前罰金罰鍰提高標準條例第二條、現行
法規所定貨幣單位折算新台幣條例第二條，諭知罰金如易服勞役
之折算標準，始為適法。詎原裁定竟適用修正後刑法第四十二條
第三項前段為罰金如易服勞役之折算標準，而諭知罰金如易服勞
役，以新台幣二千元折算一日，自有適用法則不當之違背法令。
本件係減刑裁定，與科刑判決具有同等效力，自得提起非常上訴
。案經確定，非常上訴意旨，執以指摘，洵有理由。然原裁定尚
非不利於被告，應將原裁定關於上開違背法令之部分撤銷，以資
糾正。
據上論結，應依刑事訴訟法第四百四十七條第一項第一款前段，
判決如主文。
中    華    民    國  九十七  年    六    月    六    日
                      最高法院刑事第六庭
                          審判長法官  洪  清  江
                                法官  韓  金  秀
                                法官  陳  晴  教
                                法官  李  錦  樑
                                法官  林  錦  芳
      本件正本證明與原本無異
                                      書  記  官
中    華    民    國  九十七  年    六    月   十三   日
                                                      Ｑ


司法院資訊處製作；財團法人民間司法改革基金會備份。
